最高法院刑事判決　　　　　　一○○年度台上字第二八○四號
上　訴　人　陳靖惠原名陳翠暇.
選任辯護人　邱明政律師
上列上訴人因違反洗錢防制法案件，不服台灣高等法院高雄分院
中華民國九十九年二月十二日第二審更審判決（九十八年度重上
更(一)字第一四六號，起訴案號：台灣高雄地方法院檢察署九十四
年度偵字第四九二七號），提起上訴，本院判決如下：
    主  文
上訴駁回。   
    理  由  
按刑事訴訟法第三百七十七條規定，上訴於第三審法院，非以判
決違背法令為理由，不得為之。是提起第三審上訴，應以原判決
違背法令為理由，係屬法定要件。如果上訴理由書狀並未依據卷
內訴訟資料，具體指摘原判決不適用何種法則或如何適用不當，
或所指摘原判決違法情事，顯與法律規定得為第三審上訴理由之
違法情形，不相適合時，均應認其上訴為違背法律上之程式，予
以駁回。本件原判決綜合全部卷證資料，認上訴人陳靖惠有其事
實欄所載之犯行，已詳所憑之證據與認定之理由。就上訴人否
認犯罪之所辯，認不足採信，於理由內予以指駁、說明甚詳。因
而撤銷第一審之科刑判決，改判仍論處上訴人共同掩飾他人因重
大犯罪所得財物罪刑。
上訴意旨略稱：(一)、證人李金成證稱案發前其不認識上訴人，且
依卷內資料，上訴人無從知道該筆金錢之來源係不法，當無洗錢
之故意，原審未斟酌上情，未調查上訴人有無借款給陳淑貞之資
力，未詳細比對存摺內各筆交易間之關係，即認定上訴人提供帳
戶供人洗錢，對上訴人抗辯係被動提供帳戶給陳淑貞使用，僅為
幫助犯一節，未說明不能採信之理由，既認定其中新台幣（下同
）五十萬元係陳淑貞等人給付上訴人之報酬，自不能將此五十萬
元算入洗錢之範圍，竟仍計入，均非適法。(二)、原判決認定上訴
人基於不確定故意為洗錢行為，自不得與基於確定故意之陳淑貞
等人成立正犯，卻仍認定上訴人與彼等為洗錢罪之正犯，同有可
議。(三)、上訴人之犯罪情節較陳淑貞、洪鋒文、廖冠能、呂佩芳
等人輕微，原審量處相近之刑，且未如同呂佩芳獲得緩刑宣告，
亦有違誤云云。惟查：(一)、犯罪事實之認定，證據之取捨及其證
明力如何，乃事實審法院自由判斷之職權，如其取捨不違背經驗
法則與論理法則，即不得指為違法，而據為上訴第三審之理由。
原判決認定上訴人預見提供自己及子女之帳戶予朋友陳淑貞使用
，可能供掩飾他人因重大犯罪所得財物，竟仍不違背其本意，而
與陳淑貞、洪鋒文、李金成（三人均經台灣高等法院台南分院另
案判處洗錢罪確定）共同基於洗錢之犯意聯絡，於民國九十三年
七月十九日下午，將陳淑貞、李金成所交付，由張錫銘等人擄取
楊尚書而勒贖所得財物中之一千二百十萬元現款，與李金成一起
攜至高雄市三民區○○○路台灣中小企業銀行大昌分行，分別存
入上訴人及其不知情之女兒黃子玲、黃敏華、黃珮菁帳戶內，同
年月二十三日，再依洪鋒文、陳淑貞之指示提領一千一百六十萬
元，以銀行支票九張交給陳淑貞，剩餘五十萬元作為上訴人之報
酬等情，已說明本於調查所得心證，分別定其取捨而為事實判斷
之理由。並就確認之事實，明上訴人抗辯其與陳淑貞間常有金
錢往來，其不知該款來源係不法，及留下之五十萬元係陳淑貞返
還之借款等語，如何不足採信，上訴人與陳淑貞等人如何有共同
掩飾他人因重大犯罪所得財物而予以洗錢之犯意聯絡，且上訴人
自行將該款存入帳戶，再領出來交給陳淑貞等人之舉，為洗錢罪
之構成要件行為，與陳淑貞等人均係正犯，而非幫助犯之論據。
所為論斷，核無違背客觀存在之經驗法則與論理法則，自屬原審
採證、認事之適法職權行使，不容任意指摘。又原判決並未認定
陳淑貞等人之洗錢行為係基於「確定故意」而為，且事實審法院
應就調查所得證據，依據經驗法則與論理法則，本於法之確信自
為判斷，不受其他法院判決之認定拘束，上訴意旨以陳淑貞等人
另案確定判決之事實認定，指摘原判決違法，殊非合法之第三審
上訴理由。(二)、依洗錢防制法第二條、第三條、第十一條第一項
、第二項之規定，行為人如有為逃避或妨礙重大犯罪之追查或處
罰之犯意，並有為洗錢之行為，如掩飾、隱匿、收受、搬運、寄
藏、故買、牙保自己或他人因重大犯罪所得財物或財產上利益之
行為，其犯罪即告成立，至於為洗錢之行為後，該等財物嗣後如
何分配，或其最終流向為何等，均非所問。上訴人將他人重大犯
罪所得一千二百十萬元現款存入帳戶，數日後領出其中一千一百
六十萬元，分成九張銀行支票交給陳淑貞，有逃避犯罪追查之犯
意與行為，該當洗錢罪，並無違法。(三)、量刑之輕重，屬事實審
之職權，原判決以上訴人之責任為基礎，並已說明審酌刑法第五
十七條所列各款事項而為刑之量定，既未逾越法定刑度，亦未濫
用其權限，亦無違法可言。至緩刑之宣告與否，乃實體法上賦予
法院得為自由裁量之事項，原審未宣告緩刑，並非違法之事由。
其餘上訴意旨，就屬原審採證、認事職權之適法行使及原判決已
說明事項，徒憑己見，任意指摘為違法，且仍為單純事實之爭執
，均非適法之第三審上訴理由。應認本件上訴違背法律上之程式
，予以駁回。
據上論結，應依刑事訴訟法第三百九十五條前段，判決如主文。
中    華    民    國  一○○  年    五    月  二十六  日
                      最高法院刑事第十一庭
                          審判長法官  賴  忠  星  
                                法官  呂  丹  玉  
                                法官  吳      燦  
                                法官  蔡  名  曜  
                                法官  葉  麗  霞  
本件正本證明與原本無異
                                      書  記  官  
中    華    民    國  一○○  年    五    月  三十一  日
                                                      Q